【裁判字號】    96,交抗,803
【裁判日期】    970118
【裁判案由】    聲明異議
【裁判全文】
臺灣高等法院臺中分院交通事件裁定     96年度交抗字第803號
抗  告  人
即受處分人  甲○○
上列抗告人即受處分人因違反道路交通管理處罰條例聲明異議案
件， 不服臺灣臺中地方法院中華民國96年8月21日所為裁定（96
年度交聲字第376號），提起抗告，本院裁定如下：
    主  文
抗告駁回。
    理  由
一、抗告意旨略以：(一)抗告人即受處分人甲○○並非針對原處分
    機關豐監稽違字第裁63-GD0000000號、第裁63-GD0000000號
    裁決書而聲明異議。(二)原處分機關於前非但註銷抗告人之職
    業駕照有嚴重缺失，理當恢復抗告人之原有職業駕駛執照；
    因原始職業駕照所登錄之日期格式為審驗日期「123456」型
    式、出生日期與有效日期為「12.34.56」型式之嚴重缺失，
    復以抗告人雖未依規定期限審驗職業駕駛執照，依道路交通
    管理處罰條例之規定，可處新臺幣300元以上600元以下罰鍰
    ，然原處分機關未依此處罰卻逕行註銷駕照，實有違輕重緩
    急之理，而有嚴重缺失，爰提起抗告等語。
二、原審裁定意旨係以：
  (一)本件原處分機關以 ：受處分人即異議人甲○○於民國96年3
    月22日13時55分許，在臺中市○○路與中美街口處，駕駛車
    牌號碼362－ＮＭ號營業小客車， 因「未考領營業小客車執
    業登記證」、「持普通小客車駕照駕駛營業小客車」之違規
    事實，經臺中市警察局第一分局公益派出所警員以中市警交
    字第ＧＤ0000000號及ＧＤ0000000號舉發違反道路交通管理
    事件通知單舉發， 並依據道路交通管理處罰條例第36條第1
    項、第22條第1項第1款之規定， 於96年4月11日分以豐監稽
    違字第裁63－ＧＤ0000000號、63－ＧＤ0000000號裁決書裁
    處受處分人罰鍰新臺幣1500元、1800元。異議人即受處分人
    甲○○雖以 ：其完全不知職業駕照每滿三年審驗1次之規定
    ，因而逾期1年被註銷職業駕照，而提出聲明異議， 並認原
    始駕照所登錄之出生日期、有效日期、發照日期和審驗日期
    之陳列方式不同，即一照兩制，易使人因混淆不清而致疏於
    注意，即例：出生日期「95.10.15」、有效日期「96.10.15
    」，但審驗日期卻是「971015」方式印在駕照上，極易使人
    疏忽；且依道路交通管理處罰條例之規定，不依規定期限參
    加駕駛執照審驗，處300元以上600元以下罰鍰，受處人當然
    可以接受，但又沒處罰，就直接註銷駕照，受處分人覺太過
    草率，致執照人權益不顧，有違輕重緩急之理；以上公路監
    理機關之疏失，卻要人民百姓承擔，既然職業駕照審驗如此
    重要，逾期1年就會被註銷，為何不先罰款讓執照人知道 ，
    草率註銷實在不該，所以執照人被註銷感到不服等情，而聲
    明異議。
  (二)惟按職業汽車駕駛人，不依規定期限，參加駕駛執照審驗者
    ，處新臺幣300元以上600元以下罰鍰；逾期1年以上者， 逕
    行註銷其駕駛執照，前項經逕行註銷駕駛執照之職業汽車駕
    駛人，得申請換發同等車類之普通駕駛執照；職業汽車駕駛
    人得憑因逾期審驗被註銷之職業駕駛執照，申請換發同等車
    類之普通駕駛執照。但在未換發普通駕駛執照前，不得駕駛
    汽車；汽車駕駛人領有普通駕駛執照，駕駛營業汽車營業者
    ，處新臺幣1800元以上3600元以下罰鍰，並禁止其駕駛；計
    程車駕駛人，未向警察機關辦理執業登記，領取執業登記證
    ，即行執業者，處新臺幣1500元以上3600元以下罰鍰，道路
    交通管理處罰條例第22條第1項第1款、第26條第1項、第2項
    、第36條第1項及道路交通安全規則第54條第3項分別定有明
    文。 本件受處分人甲○○所有之車牌號碼362－ＮＭ號營業
    小客車，於96年3月22日13時55分許， 在臺中市○○路與中
    美街口處，因「未考領營業小客車執業登記證」、「持普通
    小客車駕照駕駛營業小客車」之交通違規情事，為警舉發等
    情，有臺中市警察局中市警交字第ＧＤ0000000號及ＧＤ000
    00 00號舉發違反道路交通管理事件通知單各1份在卷足憑。
    雖受處分人以上開情詞置辯，惟經審酌卷內相關文件資料得
    知，依卷附之交通部公路總局臺中區監理所豐原監理站汽車
    駕駛執照註銷處分書及中華民國郵政掛號郵件收件回執各 1
    份觀之，原處分機關係於95年1月5日將受處分人之小型客車
    職業駕駛執照註銷 ，並於95年1月20日將前開汽車駕駛執照
    註銷處分書送達於受處分人甲○○，並由其本人收受，應無
    疑義。再者， 受處分人於95年2月20日依道路交通安全規則
    第54條第3項之規定， 至交通部公路總局臺中區監理所臺中
    市監理站換發小型車普通駕駛執照之事實，亦有交通部公路
    總局臺中區監理所豐原監理站96年3月28日中監豐字第09620
    00695號函暨所附汽車駕照基本資料1紙附卷可參，可見受處
    分人早已知悉其小型車職業駕駛執照已遭註銷，並前往交通
    部公路總局臺中區監理所臺中市監理站換發小型車普通駕駛
    執照，則受處分人既已無職業駕駛人之資格，亦未向警察機
    關辦理職業登記，依據上開說明，自不得持普通駕駛執照駕
    駛營業汽車營業，從而，受處分人前開所辯，實屬無據。是
    以原處分機關據以援引上開規定，分別裁處罰鍰1500元、18
    00元，並無違誤。因認本件聲明異議為無理由，而予駁回。
三、經查：本案原審裁定就原處分機關以受處分人甲○○於96年
    3月22日13時55分許，在臺中市○○路與中美街口處， 有駕
    駛車牌號碼362－ＮＭ號營業小客車，因「 未考領營業小客
    車執業登記證」、「持普通小客車駕照駕駛營業小客車」之
    違規事實，經臺中市警察局第一分局公益派出所警員以中市
    警交字第ＧＤ0000000號及ＧＤ0000000號舉發違反道路交通
    管理事件通知單舉發，而依據道路交通管理處罰條例第36條
    第1項、第22條第1項第1款之規定，於96年4月11日分以豐監
    稽違字第裁63－ＧＤ0000000號、63－ＧＤ0000000號裁決書
    裁處受處分人罰鍰新臺幣1500元、1800元等情，參酌相關卷
    證，詳予論述認定抗告人本件違規事證明確，抗告人之聲明
    異議並無理由，而駁回異議，認事用法均無不當，應予維持
    。至於，抗告人之前職業駕駛執照被註銷之程序是否違法，
    非在本事件裁決範圍之內，且抗告人亦未提出證據證明之前
    被註銷職業駕駛執照事件已另案被撤銷更正，是抗告理由顯
    不足以推翻原裁定，其抗告為無理由，應予駁回。
四、據上論斷，應依道路交通案件處理辦法第26條，刑事訴訟法
    第412條，裁定如主文。
中    華    民    國    97    年     1    月    18    日
            刑事第一庭  審判長法  官  陳  紀  綱
                              法  官  姚  勳  昌
                              法  官  張  智  雄
上列正本證明與原本無異。
不得再抗告。
                              書記官  謝  雅  惠
中    華    民    國    97    年     1    月    18    日


司法院資訊處製作；財團法人民間司法改革基金會備份。
